【裁判字號】    98,交聲,259
【裁判日期】    981231
【裁判案由】    違反道路交通管理處罰條例聲明異議
【裁判全文】
臺灣苗栗地方法院交通事件裁定         98年度交聲字第259號
原處分機關  交通部公路總局新竹區監理所苗栗監理站
異  議  人
即受處分人  甲○○
上列異議人即受處分人因違反道路交通管理處罰條例案件，對於
交通部公路總局新竹區監理所苗栗監理站於民國98年9 月7 日所
為之竹監苗字第裁54-F00000000號處分（原舉發案號：苗縣警交
字第F00000000 號），聲明異議，本院裁定如下：
    主  文
異議駁回。
    理  由
一、按汽車駕駛人，行經有燈光號誌管制之交岔路口闖紅燈，處
    新臺幣（下同）1,800 元以上5,400 元以下罰鍰；汽車駕駛
    人，有違反道路交通管理處罰條例第53條情形者，除依原條
    款處罰鍰外，並記違規點數3 點，道路交通管理處罰條例第
    53條第1 項、第63條第1 項第3 款分別定有明文。而道路交
    通管理處罰條例所稱之汽車，依該條例第3 條第8 款規定，
    係包括機器腳踏車在內。
二、原處分意旨略以：異議人即受處分人甲○○於民國98年8 月
    21日15時30分許，騎乘車牌號碼TF5-738 號輕型機車行經苗
    栗縣苗栗市○○路、北安街口處，為苗栗縣警察局苗栗分局
    文山派出所警員攔停舉發「1.闖紅燈，民族路西向東街，紅
    燈左轉北安街、2.駕駛逾期仍騎乘機車」違規；嗣異議人於
    舉發通知單所載期限內到案申訴不服舉發，經原處分機關函
    請原舉發單位查覆後，仍認異議人有上開違規行為明確，乃
    依道路交通管理處罰條例第22條第1 項第7 款、第53條第1
    項、第63條第1 項第3 款暨違反道路交通管理事件統一裁罰
    基準及處理細則第41條第4 項規定，於98年9 月7 日裁處異
    議人共計新臺幣3,600 元，並記違規點數3 點（駕駛執照逾
    期仍駕車部分未據聲明異議），原處分並無不法等語。
三、異議意旨略以：異議人通過交岔路口，號誌為綠燈，果為闖
    紅燈應當場舉發，何以事後已駛離路口約100 公尺，始告知
    闖紅燈；舉發員警在何處執勤？地點、角度是否觀察無誤？
    顯然舉發方式、認定有誤，為此向法院提出異議，請求撤銷
    原處分關於闖紅燈之部分等語。
四、經查：
(一)、異議人對於在上揭時、地，騎乘車號TF5-738 號輕型機車為
    警攔停之事實，並不否認，且有原舉發單位即苗栗縣警察局
    苗縣警交字第F00000000 號舉發違反道路交通管理事件通知
    單1 份在卷足憑。
(二)、次依證人即本件舉發警員胡皓文到庭具結證稱：「當時我們
    駕駛巡邏車，從北安街往北直行，行經民族時，發現異議人
    駕駛上開機車從民族由西向東要左轉北安街，當時民族路上
    的號誌是紅燈，當時我跟同事警員張榮興一同駕駛巡邏車」
    、「（你當時的位置距異議人多遠？）約20公尺」、「（他
    有越過停止線左轉嗎？）有」、「（本件有可能是搶黃燈？
    ）不是，他絕對是紅燈，我確信」、「（在何處攔停異議人
    ？）他左轉後的北安街上，在左轉後50公尺處攔下」、「（
    他被取締時，有無不服？）只表示對號誌不很清楚，年紀比
    較大了，請求警員原諒，取締過程我有全錄音」、「（北安
    街與民族路口，有無視障會遮住燈號？）無」、「（你是等
    到北安街綠燈才過去取締異議人？）民族路紅燈時，北安街
    就是綠燈」、「（當事人對機車駕照逾期有無意見？）沒有
    意見，我有出示給他看。」等語綦詳（見本院98年11月12日
    訊問筆錄），並有證人庭呈之繪製現場圖1 份及現場照片4
    張以資佐證。
(三)、本件違規取締過程，復經證人即當日在現場與胡皓文一同執
    行勤務之警員張榮興到庭具結證稱：「是從北安街口由北行
    駛，當時是我與胡警員一同駕駛執行勤務，在民族路、北安
    街口時，當時北安街是綠燈，民族路是紅燈，確定不是黃燈
    ，駕駛人由民族路西往東，左轉北安街；他當時是闖紅燈，
    我看到他闖紅燈時，我距離他約2、3公尺」、「（你在何處
    攔停他？）吉元大樓前面，過北安街約20公尺。」等語（見
    本院98年11月18日訊問筆錄）。經核證人張榮興之證述與胡
    皓文前開之證詞大致相符、一致，無明顯矛盾之處。衡諸證
    人胡皓文、張榮興係依法執行公務之人員，經到庭具結，證
    述渠等攔停闖紅燈者之舉發經過，對異議人所騎乘上開輕型
    機車如何闖紅燈之舉發過程的證述，連續而完整，顯見證人
    等對舉發當時之記憶深刻。且二位證人與異議人素不相識，
    並無宿怨，亦無仇隙，應無甘冒自身觸犯偽證罪之風險而設
    詞誣攀之理。且依卷內證據資料並無任何積極證據足以證明
    證人上開證詞係屬虛偽，亦無足以令人顯信證人等證述為不
    可採之品性證據或前科證據存在，本院自不得僅以證人等為
    本件掣單告發異議人之員警而全盤抹煞渠等在訴訟上所具有
    之證人資格及其證言之證明力，是渠等之證言應堪採信。
(四)、再據證人胡皓文所提出舉發當時之錄音譯文，可知異議人於
    舉發當時並未爭執其未闖紅燈，而係辯以其經濟不好、並非
    故意云云，有上開錄音譯文1 份附卷可參（見本院卷第30頁
    ）。又本院當庭勘驗上開現場舉發過程之錄音內容，勘驗結
    果為：「警員全程取締過程語氣平和，態度有禮，全程錄音
    ，互連貫，並無中斷，與警員於98年11月18庭呈之錄音譯文
    內容相符。（異議人、證人、法官手上均有一份譯文，與勘
    驗錄音光碟之內容核對）」（見本院卷第27頁），而異議人
    對上開光碟、譯文及勘驗結果亦無爭執（見本院卷第27頁）
    ，益徵證人胡皓文、張榮興於本院訊問時之證述，並非虛妄
    。
(五)、雖異議人固於98年11月18日本院調查時辯稱：「民族路是綠
    燈，車子很多，我在等左轉，後來看到黃燈等左轉的時候，
    就一下變紅燈了，那個時候我沒有注意就左轉了，黃燈一下
    子就紅燈了，我沒有注意到，因為綠燈時車子太多，我不敢
    左轉。」等語（見本院卷第27頁），然依證人胡皓文於98年
    12月4 日本院調查時證稱略以：「（攔停點是在吉元大樓前
    ？）是」、「（該交岔路口有無停止線或路口範圍？）有停
    止線」、「（攔停點距離路口多遠？）約50.4公尺」、「（
    路口距離停止線多遠？）約20公尺」、「（攔停點距離停止
    線是70.4公尺？）是」、「（紅燈亮起幾秒時，才將異議人
    攔停？）約超過5 秒。」等語（見本院卷第33、34頁）。另
    依證人提出之職務報告可知，該路口之黃燈秒數為5 秒，而
    證人又係於紅燈亮起超過5 秒始攔停異議人，如上所述。倘
    如異議人所稱其係於黃燈亮起時即進入路口，則從異議人進
    入路口至證人看到異議人，至少已經過10秒（黃燈5 秒+ 證
    人看到紅燈時已過5 秒）。若以異議人自承其當時車速很慢
    ，證人目測約為每小時30公里換算成秒速即8.33公尺（30X1
    000/60/60=8.33）計算，異議人至少前進83.3公尺（8.33X1
    0=83.3），超過從民族路上停止線至證人所在攔停位置之70
    .4公尺距離甚多，足見異議人應係於紅燈亮起已超過1 秒後
    始進入該交岔路口，是異議人前開所辯，洵非可採。
(六)、另交通警員掣單舉發違反道路交通管理處罰條例所列之違規
    事實，本質上為行政處分，係公務員基於職務上權力，依法
    就特定之具體事件所為具公法上效果之單方行政行為，基於
    公務員為公法上行為具有公信力之原則，該行政處分當可被
    推定為有效。且本件查無任何證據足資證明執勤員警有何捏
    造事實違法取締之不法情事，而異議人亦未就執勤員警之舉
    發如何有誤，提出相關證據以供本院調查，則執勤員警本其
    維護交通秩序、安全職責所為之舉發，自應受到合法、正確
    之推定，異議人所為之指摘，經核並無依據。據此，異議人
    有於上述時、地駕車行經有燈光號誌管制之交岔路口闖紅燈
    行為，且經合法舉發一事應堪認定，本件事證明確，應依法
    論科。
五、綜上所述，本件異議人既有前揭駕駛執照逾期仍騎乘機車（
    此部分未據異議人聲明異議）及於行經有燈光號誌管制之交
    岔闖紅燈之違規行為，原處分機關依道路交通管理處罰條例
    第22條第1 項第7 款、第53條第1 項、第63條第1 項第3 款
    之規定及違反道路交通管理事件統一裁罰基準表，裁處異議
    人罰鍰共計3,600 元，並記違規點數3 點，核無違法或不當
    之情事，聲明異議意旨僅執前詞，任意指摘原處分，並無理
    由，應予駁回。
六、據上論斷，應依道路交通管理處罰條例第87條第2 項，道路
    交通案件處理辦法第19條，裁定如主文。
中    華    民    國    98    年    12    月    31    日
                  交通法庭  法  官  周靜妮
以上正本證明與原本無異。
如不服本裁定應於送達後5 日內向本院提出抗告狀。
                            書記官  巫  穎
中    華    民    國    98    年    12    月    31    日

司法院資訊處製作；財團法人民間司法改革基金會備份。
